高雄高等行政法院簡易判決　　　　　　　　　　　　　九十一年度簡字第三○七號
　　原　　　告　甲○○○
　　訴訟代理人　丁○○
　　被　　　告　高雄縣稅捐稽徵處
　　代　表　人　乙○○處長
　　訴訟代理人　戊○○
　　　　　　　　丙○○
　　　　　　　　己○○
右當事人間因地價稅事件，原告不服高雄縣政府中華民國九十一年六月六日府法訴字
第八五三二五號訴願決定，提起行政訴訟。本院判決如左：
    主  文
原告之訴駁回。
訴訟費用由原告負擔。
    事  實  及  理  由
一、緣原告於民國八十八年七月間經法院拍賣，取得坐落高雄縣鳥松鄉○○段四七六
    地號土地。被告以該土地係依都市計畫法編定為「行水區」，惟原告並未作農業
    使用，且非屬無償供公共使用之公共設施用地，乃依一般用地稅率核定九十年度
    地價稅新台幣（下同）二八、五二五元。原告不服，申請復查，未獲變更，提起
    訴願，亦遭決定駁回，乃提起本件行政訴訟。
二、原告起訴主張略以：系爭土地為都市計畫法所規定「河川區」，為依法限制建築
    之土地，原告自取得該土地後，在該地種有香蕉、芒果等果樹及養魚、養雞之農
    業使用，符合土地稅法第十四條、第十九條、第二十二條第一項第三、四款所明
    定「都市土地依法限制建築，仍作農業使用之規定者，免徵地價稅」，故系爭土
    地依法免徵地價稅，被告認系爭土地上之游泳池迄未拆除，且地上所種作物，屬
    花園景觀，均與事實不符，該地是否屬農業使用應請專業之農業主管機關會勘認
    定之云云。
三、被告則辯以：原告所有系爭坐落高雄縣鳥松鄉○○段四七六號土地，係依據都市
    計畫法第三十二條第一項規定劃設之「行水區」，經高雄縣政府建設局八十九年
    二月一日八九府建都字第ＯＯＯ四八號函據內政部營建署八十九年二月二十二日
    八十九營建都字第Ｏ五五二一號函復略以：「都市計畫河川區，係依據都市計畫
    法第三十二條第一項規定劃設之使用分區，非屬都市計畫法第四十二條劃設之公
    共設施用地。」，故河川區土地與都市計畫法第四十二條第一項第一款所列舉之
    「河道用地」尚屬有別，系爭土地之核課地價稅係就其使用情形認定，與是否為
    毗鄰土地建物之附屬建築無涉，故無土地稅法第十九條及土地稅減免規則第十一
    條免徵地價稅規定之適用；又系爭土地經被告於九十年二月十五日九時三十分至
    現場會勘結果，認該筆土地上尚設置游泳池，並未為農業使用，且築有門牆，非
    人可任意出入，並非屬無償供公共使用者；又經被告於九十年四月二十日因原告
    系爭土地八十八年度地價稅事件行政訴訟案（貴院九十年度訴字第四九四號），
    會同貴院法官實地勘查，除建有游泳池雖拆去一角外，其餘面積為舖設水泥、花
    園，並未作農業使用，業經貴院判決駁回原告之訴；另被告復於九十一年七月十
    九日會同縣府農業局農務課人員實地勘查，系爭土地有圍牆、水泥階梯及水泥地
    面等固定構造物，覆土部分參雜營運廢棄土種植芒果，依據「農業用地作農業使
    用認定及核發證明辦法」第七條之規定，經權責機關人員仍認定不符合農業使用
    ，亦無土地稅法第二十二條第一項第三款、第四款課徵田賦之適用，被告按一般
    用地稅率核定原告九十年度地價稅二八、五二五元，洵無違誤等語。
四、按「已規定地價之土地，除依第二十二條規定課徵田賦者外，應課徵地價稅。」
    、「非都市土地依法編定之農業用地或未規定地價者，徵收田賦。但都市土地合
    於左列規定者亦同：一、．．三、依法限制建築，仍作農業使用者。四、依法不
    能建築，仍作農業使用者。．．」，分別為土地稅法第十四條及第二十二條第一
    項第三、四款所明定。次按「無償供公共使用之私有土地，經查明屬實者，在使
    用期間內，地價稅或田賦全免。但其屬建造房屋應保留之空地部分，不予免徵。
    」「都市計畫公共設施保留地，在保留期間未作任何使用並與使用中之土地隔離
    者，地價稅或田賦全免。」，亦為土地稅減免規則第九條、第十一條所明定。又
    「都市計畫法第三十二條及第四十二條對公共設施用地及土地使用分區均有明確
    之規定。行水區、水岸發展區為都市計畫法第三十二條第一項規定所劃定之使用
    分區，非屬都市計畫法第四十二條所規定之公共設施用地。」，復經內政部七十
    六年十一月二十四日台內營字第五五○四四三號函釋明確。
五、經查，本件原告所有系爭坐落高雄縣鳥松鄉○○段四七六地號土地，目前由原告
    自行使用，並未作為河道使用，為依據都市計畫法第三十二條第一項規定所劃設
    之「行水區」，非屬都市計畫公共設施用地乙節，為兩造所不爭執，亦有內政部
    營建署八十九年二月二十二日八九營署都字第○五五二一號函附於原處分卷可憑
    。按都市計畫法第四十二條第一項第一款所稱「河道」，係指依同法第三條就都
    市重要設施作有計畫之發展，而合理規劃所設置之河道而言。至於因地勢自然形
    成之河流及因之而依水利法公告之原有「行水區」，雖在都市計畫使用區之範圍
    ，仍不包括在內，亦經司法院釋字第三二六號解釋有案。是原告所有之系爭土地
    其使用狀況，如上開所述，既非作為河道使用，自不屬公共設施保留地，且亦非
    都市計畫法第四十二條第一項第一款所稱之「公共設施用地」，其不符免徵地價
    稅之要件甚明。原告一再主張其系爭土地既屬「河川地」，為依法限制建築使用
    之土地，應符合免徵地價稅之要件云云，核不足採。
六、次按，所謂農業用地係指「非都市土地或都市土地農業區、保護區範圍內土地依
    法供下列使用者︰（一）供農作、森林、養殖、畜牧及保育使用者。（二）供與
    農業經營不可分離之農舍、畜禽舍、倉儲設備、‧‧‧及其他農用之土地。（三
    ）農民團體與合作農場所有直接供農業使用之倉庫、冷凍庫、‧‧‧等用地」，
    土地稅法第十條第一項定有明文。然查，系爭土地經被告於九十年二月十五日九
    時三十分至現場會勘結果，認該筆土地上尚設置游泳池，並未為農業使用，且築
    有門牆，非人可任意出入，並非屬無償供公共使用者；又經被告於九十年四月二
    十日因原告系爭土地八十八年度地價稅事件行政訴訟案，會同本院法官實地勘查
    ，經該案法官認系爭土地除建有游泳池雖拆去一角外，其餘面積為舖設水泥、花
    園，並未作農業使用，判決駁回原告之訴（本院九十年度訴字第四九四號判決）
    ；另被告復於九十一年七月十九日會同縣府農業局農務課人員實地勘查，結果認
    系爭土地有圍牆、水泥階梯及水泥地面等固定構造物，覆土部分摻雜營運廢棄土
    種植芒果，依據「農業用地作農業使用認定及核發證明辦法」第七條之規定，經
    認定不符合農業使用等情，亦有兩次會勘紀錄、本院前揭判決書影本等在卷可憑
    ，況參諸原告於本院審理中所提相片九幀，原告於系爭土地上雖有種植果樹多株
    ，惟與一般裁種果樹之田園相較，數量甚少，且其中細葉欖仁樹、大王椰子樹乃
    屬觀賞植物，經濟價值不高，是本件原告所有系爭土地未有經營農業之情形，應
    堪認定。從而原告主張系爭土地係作農業使用，應課徵田賦或免徵地價稅云云，
    仍無可採。
七、綜上所述，本件系爭土地既非作農業使用，亦非屬無償供公共使用之公共設施用
    地。被告按一般用地稅率課徵地價稅，洵無違誤。訴願決定亦予維持，核無不合
    。原告本件之訴，為無理由，應予駁回，並不經言詞辯論為之。
八、據上論結，本件原告之訴為無理由，爰依行政訴訟法第二百三十三條第一項、第
    二百三十六條、第一百九十五條第一項後段、第九十八條第三項前段，判決如主
    文。
中　　　華　　　民　　　國    九十一　　年　  　九　　　月　　二十六　　日
                              高雄高等行政法院第二庭
     　   　　　　　　　　　　      　    法      官  林勇奮
右為正本係照原本作成。
如不服本判決，應於送達後二十日內，向本院提出上訴狀並表明上訴理由，如於本判
決宣示後送達前提起上訴者，應於判決送達後二十日內補提上訴理由書（須按他造當
事人人數附繕本）。提起上訴應預繳送達用雙掛號郵票七份（每份三十四元）。
中　　　華　　　民　　　國    九十一　　年　  　九　　　月　　二十六　　日
                                          法院書記官  黃玉幸
附註：
行政訴訟法第二百三十五條（第一項、第二項）：
對於適用簡易程序之裁判提起上訴或抗告，須經最高行政法院之許可。
前項許可，以訴訟事件所涉及之法律見解具有原則性者為限。
